臺灣板橋地方法院刑事判決　　　　　　 96年度簡上字第788號
上　訴　人
即　被　告　甲○○
上列上訴人即被告因詐欺案件，不服本院96年度簡字第4619號中
華民國96年7 月20日第一審判決（聲請案號：96年度偵字第1204
8 號），提起上訴，本院管轄之第二審合議庭判決如下：
    主  文
上訴駁回。
    事  實
一、甲○○前因違反毒品危害防制條例案件，經臺灣桃園地方法
    院（桃園地院）以93年度桃簡字第2152號判處有期徒刑2 月
    ，並得易科罰金確定，嗣於94年4 月28日易科罰金執行完畢
    。詎其猶不知悔改，其應能預見提供個人金融機構帳戶與他
    人使用，將幫助犯罪集團或不法分子實施詐欺或其他財產犯
    罪，竟不違背其本意，基於幫助詐欺之不確定故意，於94年
    4 月22日至同年9 月9 日間之某日，在不詳地點，將其先前
    於94年4 月22日至彰化商業銀行光復分行所申請之帳號0000
    00000000號帳戶之存摺、提款卡及密碼交付予真實姓名、年
    籍資料不詳之詐騙集團成員；嗣由自稱「楊孟華」、「高德
    」等成年人所組成之詐騙集團成員基於詐欺之犯意聯絡，於
    94年8 月間某日，寄發水世界國際頂級SPA 生活館邀請卡與
    乙○○，再由「楊孟華」、「高德」分別撥打電話向乙○○
    佯稱抽中二獎德國進口PHAROSPA套組價值新臺幣（下同）90
    萬元可折抵現金，以須繳費加入臨時會員為由，要求乙○○
    匯款加入會員，致使乙○○陷於錯誤，依照渠等之指示，先
    後於附表所示之時間、地點，匯款附表所示之金額，其中附
    表編號9 匯款17萬元至上開甲○○帳戶內，均旋即遭人提領
    殆盡，迨經乙○○發覺有異報警，為警循線查獲，始查悉上
    情。
二、案經宜蘭縣政府警察局羅東分局報告臺灣宜蘭地方法院檢察
    署呈請臺灣高等法院檢察署檢察長令轉本署再呈請臺灣高等
    法院檢察署檢察長令轉臺灣屏東地方法院檢察署再呈請臺灣
    高等法院檢察署檢察長令轉臺灣板橋地方法院檢察署檢察官
    偵查後聲請簡易判決處刑。
    理  由
壹、程序方面有關證據能力部分: 被告甲○○就本案卷內證據資
    料之證據能力不予爭執，且均同意引為證據（詳見本院卷第
    20頁），且迄於言詞辯論終結前，亦未就本院所調查之證據
    主張有不得作為證據之情形，是本案卷內證據資料均得作為
    本案證據，且經本院審酌後，認下述證據並無違法取證或證
    據力明顯偏低之情形，以資為證據並無不當，則揆諸刑事訴
    訟法第159 條之5 規定意旨，本案經調查之證據，均有證據
    能力，合先敘明。
貳、實體方面：
一、訊據被告甲○○固坦承上開帳戶為伊所開立之事實，惟矢口
    否認有何幫助詐欺取財之犯行，並辯稱：該帳戶本來是用作
    薪資轉帳，但後來伊沒有去上班，伊把該帳戶之存摺、提款
    卡及密碼放在伊哥車上，後來伊哥車窗玻璃被打破，伊哥的
    公事包（內含金融卡、信用卡、公司資料）及伊該存摺、提
    款卡都被偷，伊哥有報案，可是伊當時不知道該存摺也被偷
    ，待銀行通知該帳戶遭詐欺集團使用，伊才知道該存摺不見
    了云云置辯。
二、經查：
(一)、被告於94年4 月22日申請彰化商業銀行光復分行前揭帳戶，
    且自稱「楊孟華」、「高德」等成年人所組成之詐騙集團成
    員基於詐欺之犯意聯絡，於94年8 月間某日，寄發水世界國
    際頂級SPA 生活館邀請卡予乙○○，再由「楊孟華」、「高
    德」分別撥打電話向乙○○佯稱抽中二獎德國進口PHAROSPA
    套組價值90萬元可折抵現金，以須繳費加入臨時會員為由，
    要求乙○○匯款加入會員，致使乙○○陷於錯誤，依照渠等
    之指示，先後於附表所示之時間、地點，匯款附表所示之金
    額，其中附表編號9 匯款17萬元至上開被告甲○○帳戶內，
    均旋即遭人提領殆盡之事實，為被告所不爭執，並有被害人
    乙○○於警詢時指訴明確，並有郵政國內匯款執據1 紙、華
    僑銀行匯款委託書2 紙、中國信託商業銀行存入憑證4 張、
    彰化銀行存款憑條1 紙、彰化商業銀行顧客資料卡、交易明
    細查詢、存摺存款帳戶資料及交易明細查詢各1 份及彰化商
    業銀行光復分行96年10月18日彰光復字第0960615 號函暨前
    揭被告賬戶開戶迄今之交易往來明細1 份（詳見94年度警羅
    刑字第0940027872號偵察卷第30至38、86至89頁及本院卷第
    29至30頁）在卷可稽。是被告提供之帳戶，已成為詐騙集團
    詐欺取財之工具，亦堪認定。
(二)、查一般於金融機構開設存款帳戶暨請領存摺及提款卡，係針
    對個人身分之社會信用而予以資金流通之經濟活動，具有強
    烈之屬人性格，而金融帳戶為個人理財之工具，申請開設並
    無任何特殊之限制，一般民眾皆得以存入最低開戶金額之方
    式在不同金融機構申請數個存款帳戶使用，乃眾所週知之事
    實，亦為被告所應知，是依一般人之社會經驗，若遇他人不
    自行向金融機構申請存款帳戶，反向他人蒐集金融帳戶使用
    ，乃甚為怪異之事，衡情，提供帳戶者對於該等帳戶是否係
    供合法使用，絕無不起疑心之理。又以今日社會，利用人頭
    帳戶供作詐欺取財犯罪工具，迭有所聞，亦經傳播媒體廣為
    報導，被告對此應無不知之理，自可預見向其收受金融機戶
    帳戶存摺及提款卡之不詳人士可能利用其所提供之帳戶供作
    詐騙他人匯入款項之用，藉由將所得資金存入後再行領出之
    過程，以達到隱瞞資金流向及避免提款行為人身分曝光之目
    的，而被告未詳究該名不詳人士取得金融機構帳戶存摺及金
    融卡之用途為何，即貿然將重要且專屬個人之金融機構存摺
    及提款卡交予該名不詳人士使用，顯有容認該名不詳人士利
    用其開設之金融機構存款帳戶作為詐欺取財犯罪工具發生之
    本意，是其確有幫助他人詐欺取財之不確定故意，至為灼然
    。
(三)、至被告供承：伊同時將上開金融機構帳戶存摺、提款卡及密
    碼一起放在車上云云，然此與一般人運用金融機構帳戶之習
    慣有悖，是否屬實已非無疑；另參酌被告辯稱：該帳戶之存
    摺、提款卡及密碼放在伊哥車上，後來伊哥車窗玻璃被打破
    ，伊哥的公事包（內含金融卡、信用卡、公司資料）及伊該
    存摺、提款卡都被偷，伊哥有報案，可是伊當時不知道該存
    摺也被偷，待銀行通知該帳戶遭詐欺集團使用，伊才知道該
    存摺不見了云云，茍伊確實將該帳戶之存摺、提款卡及密碼
    放在車上而遭竊者，何以未能發現該等物品失竊？且何以於
    發現遭竊後，其兄尚知報案處理，其卻未立即向該金融機構
    辦理掛失止付？此均與常情有違；再者，詐欺集團既利用被
    告所有之前揭帳戶作為詐騙工具，且確有被害人乙○○受騙
    匯款之事實，業如前述，衡情詐騙集團決不致於選擇一個隨
    時可能遭人掛失之帳戶作為其等詐騙工具，否則該詐欺集團
    大費周章實施詐術，並使被害人陷於錯誤而匯款後，竟因存
    戶掛失帳戶導致無法順利取得詐騙款項，豈不白費氣力？故
    詐欺集團斷無將其等能否順利提領犯罪所得之關鍵，置於如
    此不確定境地之可能。可知，被告所有之前揭彰化銀行帳戶
    之存摺、金融卡並非遺失，而係被告提供予前述詐欺集團使
    用無疑。故被告猶持前詞辯解，顯係事後卸責之詞，不足採
    信。
(四)、綜上所述，本案事證已甚明確，被告犯行洵堪認定，應予依
    法論科。
三、論罪科刑部分：
(一)、法律修正後之適用：按行為後法律有變更者，適用行為時之
    法律。但行為後之法律有利於行為人者，適用最有利於行為
    人之法律，刑法第2 條第1 項定有明文，此條規定乃與刑法
    第1 條罪刑法定主義契合，而貫徹法律禁止溯及既往原則，
    係規範行為後法律變更所生新舊法律比較適用之準據法，是
    刑法第2 條本身雖經修正，但刑法第2 條既屬適用法律之準
    據法，本身尚無比較新舊法之問題，應一律適用裁判時之現
    行刑法第2 條規定以決定適用之刑罰法律，先予辨明。又以
    本次刑法修正之比較新舊法，應就罪刑有關之共犯、未遂犯
    、想像競合犯、牽連犯、連續犯、結合犯，以及累犯加重、
    自首減輕暨其他法定加減原因（如身分加減）與加減例等一
    切情形，綜其全部罪刑之結果而為比較，且從刑附屬於主刑
    ，除法律有特別規定者外，依主刑所適用之法律，最高法院
    95年5月23日95年度第8次刑庭會議決議可資參照。經查：
１、關於罰金刑，刑法分則編各罪所定罰金刑之貨幣單位原為銀
    元，修正前刑法第33條第5 款規定：「罰金：1 元（銀元）
    以上。」，而依罰金罰鍰提高標準條例規定，就72年6 月26
    日前修正之刑法部分條文罰金數額提高2 至10倍，其後修正
    者則不提高倍數，並依現行法規所定貨幣單位折算新臺幣條
    例規定，以銀元1 元折算新臺幣3 元。修正後刑法第33條第
    5 款規定：「罰金：新臺幣1000元以上，以百元計算之。」
    ，刑法第33條第5 款所定罰金貨幣單位經修正為新臺幣後，
    刑法分則各罪所定罰金刑之貨幣單位亦應配合修正為新臺幣
    ，為使刑法分則編各罪所定罰金之最高數額與刑法修正前趨
    於一致，乃增訂刑法施行法第1 條之1 ：「中華民國94年1
    月7 日刑法修正施行後，刑法分則編所定罰金之貨幣單位為
    新臺幣。94年1 月日刑法修正時，刑法分則編未修正之條文
    定有罰金者，自94年1 月7 日刑法修正施行後，就其所定數
    額提高為30倍。但72年6 月26日至94年1 月7 日新增或修正
    之條文，就其所定數額提高為3 倍。」。從而，刑法分則編
    各罪所定罰金刑之最高數額，於上開規定修正後並無不同，
    惟修正後刑法第33條第5 款所定罰金刑最低數額，較之修正
    前提高，自以修正前刑法第33條第5 款之規定較有利於被告
    。
２、又修正後刑法第41條第1 項前段關於得易科罰金之折算標準
    ，由「得以1 元以上3 元以下折算1 日」（按：此規定配合
    修正前罰金罰鍰提高標準條例第2 條【現已刪除】規定，就
    其原定數額提高為100 倍折算1 日，則最高應以銀元300 元
    折算1 日，經折算為新臺幣後，應以新臺幣900 元折算為1
    日），提高為「以新臺幣1000元、2000元或3000元折算1日
    」，並刪除「因身體、教育、職業、家庭之關係或其他正當
    事由，執行顯有困難」之條件。是以修正前關於易科罰金之
    折算標準金額較低，自係較為有利於被告。
３、綜上，揆諸前揭最高法院決議及修正後刑法第2 條第1 項前
    段、後段規定之「從舊、從輕」原則，自應全部適用被告行
    為時之法律，即修正前刑法等相關規定予以論處，合先敘明
    。
４、另被告行為後，刑法第28條有關正犯之規定，雖亦經修正，
    然觀諸修正前、後之規定，僅係文字上之修正，並不影響共
    同正犯之實質上變更，不屬刑罰法律之變更，是新刑法就共
    同正犯之修正部分，因非屬刑罰法律之變更，自無須比較適
    用，應逕適用裁判時之刑法第28條，而無割裂適用法律之問
    題；及被告行為後，刑法第30條有關幫助犯之規定，雖亦經
    修正，然僅為法理之明文化，非屬法律之變更，應逕適用新
    法之規定，而無割裂適用法律之問題；以及被告係於有期徒
    刑執行完畢後故意再犯有期徒刑以上之本罪，依修正前、後
    刑法規定，均構成累犯，應逕適用裁判時之現行刑法論處（
    最高法院95年度第21次刑事庭會議決議意旨可資參照及95
    年度臺上字第7241、5589號判決意旨可資參照），附此敘明
    。
(二)、查前揭犯罪集團或不法份子施以如聲請書所示詐術，使被害
    人陷於錯誤，將前揭款項轉帳至被告開立之前揭銀行存款帳
    戶中，該犯罪集團或不法份子所為該當刑法第339 條第1項
    之詐欺取財罪，該詐騙集團份子多人，基於共同之犯意聯絡
    ，並均為犯罪之實施，均為共同正犯。被告以提供前揭帳戶
    存摺、提款卡連同密碼等資料，幫助前揭犯罪集團或不法份
    子連續詐欺取財，核被告所為，係犯刑法第30條第1 項、同
    法第339 條第1 項幫助詐欺取財罪。又查被告前因違反毒品
    危害防制條例案件，經桃園地院以93年度桃簡字第2152號判
    處有期徒刑2 月，並得易科罰金確定，嗣於94年4 月28日易
    科罰金執行完畢在案，此有臺灣高等法院被告前案紀錄表1
    份在卷可證，是其於有期徒刑執行完畢後5 年內故意再犯本
    件有期徒刑以上之本罪，為累犯，應依刑法第47條第1 項之
    規定，加重其刑。另被告以幫助之意思，參與構成要件以外
    之行為，為幫助犯，爰依刑法第30條第1 項之規定，依正犯
    之刑減輕之，並依法先加後減。
四、原審以被告犯行明確，依刑事訴訟法第449 條第1 項、第3
    項、第454 條第2 項，刑法第2 條第1 項前段、第339 條第
    1 項、第30條、第28條、修正前刑法第41條第1 項前段，罰
    金罰鍰提高標準條例第1 條前段、修正前同條例第2 條之規
    定，現行法規所訂貨幣單位折算新臺幣條例第2 條，並審酌
    被告提供前揭銀行帳戶供詐騙集團成員或不法份子使用，助
    長詐騙集團或不法份子財產犯罪之風氣，致本件被害人分別
    受騙而交付金額，實為社會層出不窮之詐財事件所以發生之
    根源，擾亂社會公安秩序，所為影響程度，且亦因被告提供
    個人帳戶，將致使執法人員難以追查該詐騙集團或不法份子
    之真實身分，被告或非基於直接故意而為本件幫助詐欺之犯
    行，但仍有間接故意，自無從阻免本件犯行之成立，其所為
    自應受有相當程度之刑事非難等一切情狀，量處有期徒刑6
    月，並諭知如易科罰金，以銀元300 元即新臺幣900 元折算
    1 日，並依中華民國96年罪犯減刑條例第2 條第1 項第3 款
    、第7 條之規定，予以減為有期徒刑3 月，並諭知如易科罰
    金，以銀元300 元即新臺幣900 元折算1 日，認事用法，核
    無不合，量刑亦屬妥適。故被告上訴意旨猶執前詞否認犯行
    而求予撤銷改判，為無理由，應予駁回。
五、被告經本院合法傳喚而無正當理由未到庭，爰不待其陳述逕
    行判決。
據上論斷，應依刑事訴訟法第455 條之1 第1 項、第3 項、第37
1 條，判決如主文。
本案經檢察官彭聖斐到庭執行職務。
中　　華　　民　　國　　96　　年　　11　　月　　6 　　日
                  刑事第六庭    審判長法　官  高文淵
                                      法　官  林鈺琅
                                      法　官  饒金鳳
以上正本證明與原本無異。
本件不得上訴。
                                      書記官  王春森
中　　華　　民　　國　　96　　年　　11　　月　　6 　　日
附表：
┌──┬──────┬───────┬───────────┬─────┐
│編號│匯 款 時 間 │匯  款  地  點│ 匯    入    帳    戶 │ 匯入金額 │
│    │            │              │                      │（新臺幣）│
├──┼──────┼───────┼───────────┼─────┤
│ 1  │94年9 月2 日│臺南縣永康市鹽│游銘峰（檢察官另行偵辦│63,000元  │
│    │11時27分    │行里中正北路鹽│聲請簡易判決處刑）所有│          │
│    │            │行郵局        │之宜蘭縣冬山郵局      │          │
│    │            │              │帳號0000000-0000000號 │          │
├──┼──────┼───────┼───────────┼─────┤
│ 2  │94年9 月2 日│臺南縣永康市中│劉英文（檢察官另行偵辦│100,000元 │
│    │15時10分    │正北路112 號華│）所有之中國信託商業銀│          │
│    │            │南銀行        │行內湖分行            │          │
│    │            │              │帳號000000000000號    │          │
├──┼──────┼───────┼───────────┼─────┤
│ 3  │94年9 月5 日│同上          │同上                  │310,000元 │
│    │14時        │              │                      │          │
├──┼──────┼───────┼───────────┼─────┤
│ 4  │94年9 月6 日│臺南縣永康市中│同上                  │90,000元  │
│    │            │華路425 號中國│                      │          │
│    │            │信託商業銀行  │                      │          │
├──┼──────┼───────┼───────────┼─────┤
│ 5  │94年9 月7 日│同上          │同上                  │136,000元 │
│    │            │              │                      │          │
├──┼──────┼───────┼───────────┼─────┤
│ 6  │94年9 月8 日│同上          │同上                  │510,000元 │
├──┼──────┼───────┼───────────┼─────┤
│ 7  │94年9 月8 日│同上          │同上                  │225,000元 │
├──┼──────┼───────┼───────────┼─────┤
│ 8  │94年9 月8 日│同上          │同上                  │165,000元 │
├──┼──────┼───────┼───────────┼─────┤
│ 9  │94年9 月9 日│臺南縣永康市中│被告甲○○所有之彰化商│170,000元 │
│    │            │正路839 號彰化│業銀行光復分行        │          │
│    │            │商業銀行      │帳號000000000000號帳戶│          │
├──┼──────┴───────┴───────────┴─────┤
│合計│                                                     1,769,000元│
└──┴────────────────────────────────┘
附錄本案論罪科刑法條全文：
中華民國刑法第339條第1項：
意圖為自己或第三人不法之所有，以詐術使人將本人或第三人之
物交付者，處5 年以下有期徒刑、拘役或科或併科1 千元以下罰
金。
